【裁判字號】    92,上訴,32
【裁判日期】    921127
【裁判案由】    
【裁判全文】
福建高等法院金門分院刑事判決                      九十二年度上訴字第三二號
    上  訴  人
    即  被  告  甲○○
右上訴人因妨害公務等案件，不服福建金門地方法院九十一年度訴字第五二號，中華
民國九十二年八月十二日第一審判決（起訴案號：福建金門地方法院檢察署九十一年
度偵字第三四三號），提起上訴，本院判決如左：
    主  文
上訴駁回。
甲○○緩刑參年。
    事  實
一、甲○○（起訴書、原判決均誤繕為何永侯）於民國九十一年八月二日晚間七點三
    十分左右，駕駛其所有之無照農用搬運車，與蔡碧麗（已經檢察官為不起訴處分
    確定）至金門縣金沙鎮劉澳岸邊何永侯所有之高粱田附近，載運向不明大陸人士
    購買之蔬果及其他物品（均未逾公告數額）準備離去時，遇行政院海岸巡防署金
    門岸巡總隊劉澳機動巡邏站隊員廖慶忠駕駛六Ｆ─一九四一號巡防車停止於高粱
    田邊農用道路口攔檢，依法執行查緝公務，甲○○竟不顧岸巡隊員亮起警示燈，
    要求其停車受檢之指示，加速躲避查緝而衝撞之前述巡防車，致令岸巡隊員廖慶
    忠職務上掌管之上開六Ｆ─一九四一號巡防車車身右前側向內凹陷，方向燈破裂
    ，下方保險桿約三分之一向前朝外彎摺，妨害岸巡隊員廖慶忠依法執行公務。何
    永侯隨即駛入狹窄之農用小路，經廖慶忠駕車緊追於後，始於在何永侯駛上金沙
    水庫往洋山方向之富康農莊附近柏油路段時攔停。
二、案經行政院海巡署金門岸巡總隊移送福建金門地方法院檢察署檢察官偵查起訴。
    理  由
一、訊據被告甲○○直承確有於右揭時地駕駛其所有之無照農用搬運車載運蔬果、物
    品，且於岸巡人員攔檢時並未即停車之事實，否認犯罪，辯稱：伊係善良農民，
    並無妨害公務，係岸巡隊員開車撞到伊車之後輪蓋，並非伊開車衝撞岸巡人員之
    巡防車云云。
二、惟查：
（一）、右揭事實業據證人即岸巡隊員林振祥、廖慶忠、林士超、侯森元於檢察官偵
        查中（偵查卷第三十六頁至三十九頁、第五十五頁），及證人林士超於原審
        勘驗現場時，分別證述甚詳；而岸巡隊員廖慶忠職務上掌管之六Ｆ─一九四
        一號巡防車確受有車身右前側向內凹陷，方向燈破裂，下方保險桿約三分之
        一向前朝外彎摺之損壞，亦有照片多幀在卷可稽。
（二）、被告甲○○雖辯稱：係岸巡隊員開車撞到伊車之後輪蓋，並非伊開車衝撞岸
        巡人員之巡防車云云，證人蔡碧麗於原審雖亦證稱稱：係巡防車撞我們，不
        是我們撞他云云。惟依岸巡隊員於查獲時拍攝之照片及原審於九十二年六月
        六日前往現場履勘之結果顯示，被告之農用搬運車右後輪前方擋泥鐵板平整
        ，由後往前傾斜約三十度（原審履勘照片二、三），左後輪前方之擋泥鐵板
        則已成垂直狀態，下半段並往前向上翻摺，撞擊方向顯然來自前方（偵卷第
        四十五頁；第四十六頁、第四十七頁）；六Ｆ─一九四一號巡防車車身右前
        側向內凹陷，方向燈破裂，下方保險桿約三分之一向前朝外彎曲（偵卷第十
        一頁、第十二頁），撞擊方向應來自右後方，且二車撞擊點離地面均約一百
        公分，高度相符，再參以當時巡防車車身橫於路口，與被告之行進方向垂直
        之相關位置（履勘照片六），顯見被告當時確係拒不接受攔檢而提前右轉輾
        過草地駛去，致農用搬運車左後輪上方車身與擋泥板撞及巡防車車身右前側
        與保險桿，此亦為被告所預見甚明。具見被告甲○○上開所辯及證人蔡碧麗
        所證：係岸巡隊員開車撞到伊車，並非伊開車衝撞岸巡人員之巡防車云云，
        並非事實，不足採信。
（三）、再參以原審到場勘驗結果，被告甲○○行駛之農用道路左方雖有雜草，但視
        野良好，無論行駛至何處均可見海堤至路口範圍內之動靜（履勘照片四、五
        、八之二、九至十五），而被告於勘驗時當場指出其於距離路口約三十一公
        尺（履勘照片八）之位置，即看見巡防車停於左前方路口（履勘照片八之一
        ），距離路口約十九公尺（履勘照片七）時，巡防車停在正前方路口，且證
        人林士超亦證稱：當時沒有人下車攔，但我有拿手電筒照亮農用運輸車，農
        用運輸車後方及靠近海堤盡附近都有岸巡人員趕來等語，顯見被告當時所在
        之位置視線良好，其既處於眾多岸巡人員包圍之情形下，仍執意駕車加速駛
        離，且於撞擊巡防車後亦未停止，任令巡防車在後追躡達數公里，其主觀上
        確有衝撞巡防車以圖逃避檢查之妨害公務犯意，至為昭然。
（四）、綜上所述，本件被告甲○○確有駕車衝撞岸巡隊員廖慶忠職務上掌管之上開
        六Ｆ─一九四一號巡防車，致該車車身右前側向內凹陷，方向燈破裂，下方
        保險桿約三分之一向前朝外彎摺損壞、妨害岸巡隊員廖慶忠依法執行公務之
        事實，至為灼然。其所辯：係岸巡隊員開車撞到伊車，並非伊開車衝撞岸巡
        人員之巡防車云云，核與事實不合，不足採信。證據明確，被告犯行堪以認
        定。
三、查車號六Ｆ─一九四一號巡防車為金門岸巡總隊所有，岸巡隊員廖慶忠駕駛該車
    執行查緝職務，該車自屬刑法第一百三十八條所稱公務員職務上掌管之物品。又
    刑法第一百三十五條第一項之罪，以對於公務員依法執行職務時施強暴脅迫為要
    件。此之所謂施強暴，不以對於公務員之身體直接實施暴力為限，凡以公務員為
    目標，而對物或對他人施暴力，其結果影響及於公務員之執行職務者亦屬之（最
    高法院八十四年台非字第三三三號判決）。核被告甲○○所為，係犯刑法第一百
    三十五條第一項對於執行職務施以強暴脅迫罪，及同法第一百三十八條損壞公務
    員職務上掌管之物品罪。被告一行為觸犯上開二罪名，為想像競合，依刑法第五
    十五條之規定，從較重之刑法第一百三十八條處斷。
四、原審認被告甲○○罪證明確，適用刑法第一百三十五條第一項、第一百三十八條
    、第二百七十七條第一項、第五十五條、第四十一條第一項前段，罰金罰鍰提高
    標準條例第一條前段、第二條之規定，並審酌被告為逃避攔檢，以暴力挑戰公權
    力，嚴重影響執法人員之安全，且犯後無悔意，但無前科等一切情狀，量處有期
    徒刑四月，並諭知易科罰金之折算標準為以參佰元折算壹日。認事用法，均無違
    誤，量刑亦屬妥適。被告上訴意旨否認犯罪，指摘原判決不當，為無理由，應予
    駁回。查被告甲○○前未曾受有期徒刑以上刑之宣告，此有台灣高等法院被告全
    國前案紀錄表在卷可稽，因一時失慮，偶罹刑典，經此刑之宣告後，應知警惕而
    無再犯之虞，且年逾六旬，未受良好教育，不認識字，智識程度不高，本院因認
    暫不執行其刑為適當，予併予宣告緩刑三年，用啟自新。
據上論斷，應依刑事訴訟法第三百六十八條、刑法第七十四條第一款，判決如主文。
本案經檢察官彭坤業到庭執行職務。
中      華      民      國    九十二    年     十一     月    二十七    日
                              福建高等法院金門分院刑事庭
                                  審判長法  官  陳  中  和
      法  官  林  立  華
                                        法  官  李  行  一
右正本證明與原本無異。
如不服本判決，應於收受送達後十日內向本院提出上訴書狀，其未表明上訴理由者，
並應於提出上訴後十日內向本院補提理由書狀（均須按他造當事人之人數附繕本）。
中      華      民      國    九十二    年    十一      月    二十七    日
                                        書記官  李  麗  鳳
附錄：本判決論罪科刑法條全文
刑法第一百三十五條第一項
對於公務員依法執行職務時，施強暴脅迫者，處三年以下有期徒刑、拘役或三百元以
下罰金。
刑法第一百三十八條
毀棄、損壞或隱匿公務員職務上掌管或委託第三人掌管之文書、圖畫、物品，或致令
不堪用者，處五年以下有期徒刑。


司法院資訊處製作；財團法人民間司法改革基金會備份。
